【裁判字號】    91,交訴,115
【裁判日期】    920314
【裁判案由】    業務過失致死
【裁判全文】
臺灣新竹地方法院刑事判決                        九十一年度交訴字第一一五號
    公  訴  人  臺灣新竹地方法院檢察署檢察官
    被      告  甲○○
    選任辯護人  龍其祥律師
右列被告因業務過失致死案件，經檢察官提起公訴（九十一年度偵字第四八一二號）
，本院判決如左：
    主  文
甲○○從事業務之人，因業務上之過失致人於死，處有期徒刑肆月，如易科罰金，以
佰元折算壹日。
    事  實
一、甲○○係設在新竹市○○街六五號「瑞芳蛋行」之受雇人，平日負責以貨車載運
    雞蛋，為從事駕駛業務之人，其於民國九十一年三月五日上午五時許，駕駛裝載
    有雞蛋、空箱之車號ＧＸ—六二二號營業用大貨車，沿新竹市○○路往東大路方
    向行駛，同日上午五時四十分許，駛至新竹市○○路八二八號前時，欲停車將該
    大貨車上裝雞蛋用之空箱子搬至路旁，俾「瑞芳蛋行」其他大貨車得以載走，其
    則繼續將車上之雞蛋繼續往北運送，甲○○明知汽車停車時，應緊靠道路右側停
    車，而依當時天候晴、路面乾燥、無缺陷、亦無障礙物、視距良好等情形，並無
    不能注意之情事，甲○○竟疏於注意，僅圖自己一時之方便，未將其所駕駛之前
    開營業用大貨車緊靠道路右側停車，而係將前開大貨車以右側前後輪胎外側距離
    路面邊緣逾一公尺以上，左側車身距快慢車道分道線僅零點四公尺之方式在新竹
    市○○路八二八號前停車，待甲○○將裝雞蛋用之空箱子下貨完畢，自前開大貨
    車頭走入車道欲上駕駛座時，適有酒後不能安全駕駛機車之曾秋娟騎乘車牌ＧＱ
    六－二九七號機車駛來，亦疏未注意車前狀況，隨時採取必要之安全措施，行經
    該處時，因反應不及而撞及甲○○，甲○○遭撞擊後受有右腳開放性骨折，而曾
    秋娟則人車倒地，受有頭胸部鈍力損傷暨出血性休克，經送往新竹空軍醫院急救
    ，再轉往衛生署新竹醫院救治後，延至同日上午十時許不治死亡。
二、案經曾秋娟之配偶丙○○提出告訴暨新竹市警察局第一分局報請臺灣新竹地方法
    院檢察署檢察官相驗後自動檢舉偵查起訴。
    理  由
一、訊據被告甲○○就其係受雇於新竹市○○街六五號「瑞芳蛋行」之送貨司機，平
    日負責載運雞蛋，於右揭時地將前開大貨車停放在新竹市○○路八二八號前，當
    其將裝雞蛋用之空箱下貨完畢，從大貨車車頭走入車道欲上駕駛座時，遭被害人
    曾秋娟騎乘之上述機車撞擊等情供承不諱，惟矢口否認有何業務過失致人於死之
    犯行，辯稱：本件車禍發生完全導因於被害人曾秋娟之過失，其受到之右腳開放
    性骨折傷害甚為嚴重，倘復原情況不良，恐有截肢之虞。選任辯護人亦為被告辯
    護稱：被害人曾秋娟在九十一年三月五日上午十時即車禍發生四小時二十分後所
    測得之血液酒精濃度，換算成呼氣酒精濃度仍高達每公升零點八六五毫克，顯逾
    法定標準甚多，足見被告曾秋娟在車禍發生時並非僅止於不能安全駕駛之程度，
    實已達心神喪失之濫醉狀態；又從卷附道路交通事故調查報告表之現場事故圖可
    知，被害人曾秋娟所騎之機車於事故現場遺留三八點六公尺之刮痕，如依煞車痕
    之換算標準計算，被害人曾秋娟騎乘機車之時速為八十六公里，超速之過失甚為
    明顯；再者，台灣省竹苗區車輛行車事故鑑定委員會之鑑定意見與台灣省車輛行
    車事故覆議鑑定委員會之覆議意見，均忽略被害人曾秋娟酒後駕車、超速等因素
    ，反而以被告停車有一般違規情節，遽認被告就本件車禍發生係肇事次因，鑑定
    結果自難採信；且被告因下貨之故，於路邊停車時距路緣近二公尺，雖逾越大貨
    車路邊停車時不得超過一公尺之規定，但被告曾秋娟係撞擊被告本人，而非撞到
    被告所停放之前開大貨車，被告之違規與被害人曾秋娟發生死亡結果間，並無因
    果關係。經查：
（一）被告係受雇於新竹市○○街六五號「瑞芳蛋行」之送貨司機，於右揭時地將前
      開大貨車以右側前後輪胎外側距離路面邊緣逾一公尺以上，左側車身距快慢車
      道分道線僅零點四公尺之方式在新竹市○○路八二八號前停車，當被告將裝雞
      蛋用之空箱子下貨完畢，自前開大貨車頭走入車道欲上駕駛座之際，遭被害人
      曾秋娟駕駛之上述機車撞擊，為被告所是認，並有交通事故調查報告表一份、
      現場照片六幀、新竹市警察局舉發違反道路交通管理事件通知單一紙存卷可稽
      ，被告未緊靠路邊停車一節，復經證人即到場處理之警員陳俊宏、丁○○證述
      在卷；另被害人曾秋娟因本件車禍受有頭胸部鈍力損傷暨出血性休克，經送往
      新竹空軍醫院急救，再轉往衛生署新竹醫院救治後，延至九十一年三月五日上
      午十時許不治死亡，亦經台灣新竹地方法院檢察署檢察官督同檢驗員相驗屬實
      ，有新竹市警察局第一分局樹林頭派出所轄區發生變死案件初步調查報告表、
      相驗筆錄、相驗屍體證明書、驗斷書附卷可憑；是以，被害人曾秋娟確因本件
      車禍撞擊而死亡，應可認定。
（二）按汽車臨時停車時，應依車輛順行方向緊靠道路右側，大型車右側前後輪胎外
      側距離緣石或路面邊緣不得逾一公尺，道路交通安全規則第一百一十一條第二
      項定有明文。依卷附交通事故調查報告表及現場照片所示可知，本件車禍發生
      之地點即新竹市○○路八二八號前往東大路方向，該道路設有快慢車道各一，
      且有分道線，車禍發生時，被告駕駛之前開大貨車停放在慢車道上，左後輪距
      離快慢車道分道線只有零點四公尺；被告復供稱其於右揭時地停車時，大貨車
      右車身距離路邊有一至二公尺之距離（見本院九十一年十一月二十一日訊問筆
      錄）；證人乙○○○○、丁○○警員亦均證稱渠等前往處理時，前開大貨車並
      非緊靠右側停放，從渠等當庭繪製之簡圖（見本院九十一年十二月二日、十六
      日訊問筆錄）及現場照片亦可看出，前開大貨車右側距離路緣尚有相當為一輛
      大型車之寬度，其上擺放甚多之空箱子；又依據台灣省竹苗區車輛行車事故鑑
      定委員會派員實地丈量案發地之慢車道寬度為五點五公尺，扣除距離快慢車道
      分道線之零點四公尺、前開大貨車之寬度，則前開大貨車右側距離路緣應有二
      點五公尺之寬度，有該會九十一年七月二十二日函暨鑑定意見書在卷可考。綜
      合上述，被告未將其所駕駛之前開大貨車緊靠道路右側停車，而係將前開大貨
      車以右側前後輪胎外側距離路面邊緣逾一公尺以上，左側車身距快慢車道分道
      線僅零點四公尺之方式在新竹市○○路八二八號前停車，其違反道路交通安全
      規則第一百一十一條第二項規定之事實，至為灼然，且被告此揭違規停車之方
      式，大貨車左側只留下零點四公尺之寬度供慢車道上之行車通過，勢必造成被
      害人曾秋娟騎乘上述機車行經該路段慢車道時相當大之阻礙，又衡諸當時天候
      晴、路面乾燥、無缺陷、亦無障礙物、視距良好等情狀，並無不能注意之情事
      ，被告竟疏於注意，僅圖自己一時之方便，其有過失自明。況且，被告明知其
      所停放之前開大貨車並未緊靠右側停車，佔用慢車道路面甚寬，左側所留之零
      點四公尺寬度是否可供慢車道上之車輛安全無虞通過，已有可疑，則其上下車
      時，理當改由駕駛座右側座位（即副駕駛座）之車門進出，以避免從駕駛座進
      出時因車門打開之寬度、人體寬度之因素，致使慢車道上之行車極有可能完全
      無法行駛於慢車道上，進而逼使他人冒險改走快車道，被告捨此不為，在空箱
      下貨完畢後，仍從前開大貨車車頭走入車道，對於他人行車造成更加不利之影
      響，此部份之過失亦堪以認定，再如前述，被害人曾秋娟係騎乘上述機車行經
      前開大貨車左側時，因反應不及而撞及被告（被害人曾秋娟過失部分詳如後述
      ），倘被告緊靠路緣右側停車，未冒然從大貨車車頭走入車道，縱被害人曾秋
      娟有後述之過失，但衡情尚不至於發生本件車禍之結果，是被告前揭過失與本
      件車禍之間確有相當因果關係，被告前揭過失堪信為本件車禍之肇事次因，台
      灣省竹苗區車輛行車事故鑑定委員會、台灣省車輛行車事故覆議鑑定委員會均
      同此認定，亦有前述台灣省竹苗區車輛行車事故鑑定委員會九十一年七月二十
      二日函暨鑑定意見書、台灣省車輛行車事故覆議鑑定委員會九十二年二月六日
      函附卷可稽。
（三）第查，被害人曾秋娟於車禍發生當日上午十時許，經採集血液送驗結果，經換
      算為呼氣酒精濃度係每公升零點八六五毫克，有聯合醫事檢驗所檢驗單一紙在
      卷可查，是被害人曾秋娟酒精濃度逾法定標準甚多，不得駕駛機車而駕駛；又
      其騎乘機車應注意車前狀況，隨時採取必要之安全措施，本件被害人曾秋娟顯
      然因酒後注意力大為降低而未能注意車前狀況，致反應不及，完全未煞車而撞
      擊肇事，是被害人曾秋娟有此揭過失亦至為明確，衡其過失程度之輕重較被告
      為重，為本件車禍肇事主因，台灣省竹苗區車輛行車事故鑑定委員會、台灣省
      車輛行車事故覆議鑑定委員會對此部份亦持相同之意見。然被害人曾秋娟雖同
      有酒精濃度過量駕駛機車以及未注意車前狀況之過失行為，然尚無足解免被告
      之罪責。
（四）被告雖另辯稱被害人曾秋娟超速，前述台灣省竹苗區車輛行車事故鑑定委員會
      、台灣省車輛行車事故覆議鑑定委員會之鑑定、覆議意見皆未慮及被害人之過
      失而不可採為不利之證據。惟查，刮地痕與煞車痕之產生完全不同，被告逕以
      機車之刮地痕與一般公路汽車煞車距離、行車速度對照表對照，進而推算車速
      ，推論之前提已有重大瑕疵，推論結果實非可取。而台灣省竹苗區車輛行車事
      故鑑定委員會、台灣省車輛行車事故覆議鑑定委員會之鑑定意見與覆議意見，
      衡其所採取之鑑定資料皆係審慎採認，並未忽略被害人之過失原因與程度，分
      析方式復具有邏輯性與科學驗證性，與常理相合，是前揭鑑定及覆議結果，均
      屬可採。
（五）本案事證明確，被告犯行已堪認定，應予依法論罪科刑。
二、按被告於本件車禍發生時受雇於「瑞芳蛋行」，平日負責駕駛大貨車載運雞蛋，
    已據其供明在卷，堪認係以駕駛車輛為附隨業務之人，其因過失肇事致人死亡，
    係犯刑法第二百七十六條第二項之業務過失致人於死罪。爰審酌被告並無前科，
    肇事後坦認部分犯行，雖未與被害人之繼承人達成和解，然兼衡被告之過失程度
    較被害人曾秋娟為輕，且被告因本件車禍亦受到右腳開放性骨折之傷害等一切情
    狀，量處如主文所示之刑，並諭知易科罰金之折算標準。
據上論斷，應依刑事訴訟法第二百九十九條第一項前段，刑法第二百七十六條第二項
、第四十一條第一項前段，罰金罰鍰提高標準條例第一條前段、第二條，判決如主文
。
本案經檢察官邱朝智到庭執行職務。
中      華      民      國    九十二    年      三      月     十四     日
                                臺灣新竹地方法院交通法庭
                                    法  官  李珮瑜
右正本證明與原本無異。
如不服本判決，應於判決送達後十日內向本院提出上訴狀( 應附繕本 )，上訴於臺灣
高等法院。
                                    書記官  龔紀亞
中      華      民      國    九十二    年      三      月     十四     日
附錄本案論罪科刑法條全文：
刑法第二百七十六條第一項、第二項：
因過失致人於死者，處二年以下有期徒刑、拘役或二千元以下罰金。
從事業務之人，因業務上之過失犯前項之罪者，處五年以下有期徒刑或拘役，得併科
三千元以下罰金。


司法院資訊處製作；財團法人民間司法改革基金會備份。
